【裁判字號】    90,訴,641
【裁判日期】    900927
【裁判案由】    家庭暴力之傷害
【裁判全文】
臺灣屏東地方法院刑事判決                            九十年度訴字第六四一號
    公  訴  人  臺灣屏東地方法院檢察署檢察官
    被      告  乙○○
右列被告因傷害等案件，經檢察官提起公訴（九十年度偵字第四九二一號），本院判
決如左︰
    主  文
乙○○傷害人之身體，處有期徒刑捌月。
乙○○被訴公然侮辱部分無罪。
    事  實
乙○○係丙○○之子，具有家庭暴力防治法第三條第三款之家庭成員關係，於民國（
下同）九十年七月十三日九時許，先在屏東縣恆春鎮○○里○○路六四一號住處附近
之雜貨店前，因不滿其父丙○○出言指責，竟基於傷害之故意，以徒手毆打丙○○，
，嗣於返回家中後又繼續毆打丙○○，致丙○○受有頭頂挫傷、鼻出血、左側口腔裂
傷之傷害。案經丙○○訴由屏東縣警察局恆春分局報告臺灣屏東地方法院檢察署檢察
官偵查起訴。
    理  由
甲、有罪部分：
一、訊據被告乙○○矢口否認有傷害犯行，辯稱係告訴人持塑膠椅毆打伊，故其出手
    推開告訴人，並未毆打告訴人等語，惟查右揭事實，業據告訴人丙○○於警、偵
    訊及本院審理中指訴綦詳，並有屏東縣恆春鎮南門醫院所出具之診斷證明書在卷
    可稽，而告訴人為被告之父，此經被告與告訴人陳述明確，衡情告訴人顯無憑白
    誣陷被告之理，再告訴人現已年高七十五歲（二十五年三月七日生），亦無可能
    自殘身體以誣告被告，且被告亦於警、偵訊中自承曾於上開時間以三字經辱罵告
    訴人，並侮辱告訴人為狗亂吠，此有其警、偵訊筆錄可憑，可見被告平時即經常
    忤逆告訴人，並對告訴人惡言相向，可見告訴人所言非虛，被告空言諉卸之詞，
    無從採信，犯行洵堪認定。
二、核被告乙○○所為，係犯刑法第二百七十七條第一項之罪，其對直系血親尊親屬
    為上開犯行，應依同法第二百八十條之規定加重其刑。審酌被告前有過失致死、
    酒醉駕車等前科，其中並甫於八十九年間因公共危險案件，經法院判處罰金二萬
    元，於八十九年七月十二日執行完畢，此有台灣高等法院被告全國前案紀錄表可
    憑，可見其素行非佳、係對其父親為本件傷害犯行，又以三字經辱罵告訴人，乖
    逆人倫、以徒手毆打告訴人為犯罪手段、告訴人受有頭頂挫傷、鼻出血、左側口
    腔裂傷等傷害，傷勢非重、犯後一再否認犯行，且未向告訴人道歉，未見悔意，
    自不宜輕縱等一切情狀，量處如主文所示之刑。
乙、無罪部分：
一、公訴意旨另以：乙○○係丙○○之子，於九十年七月十三日九時許，在屏東縣恆
    春鎮○○里○○路六四一號住處附近之雜貨店前，因不滿其父丙○○出言指責，
    竟基於傷害之故意，先以塑膠椅毆打丙○○，致其受傷（即前開有罪部分），另
    基於公然侮辱之犯意，同時在上址以「幹你娘」、「幹你娘雞巴」等語予以羞辱
    ，因認乙○○此部分行為另有涉犯刑法第三百零九條公然侮辱罪之嫌。
二、按犯罪事實應依證據認定之，無證據不得推定其犯罪事實，刑事訴訟法第一百五
    十四條定有明文。再者，認定不利於被告之事實，須依積極證據，茍積極證據不
    足為被告不利事實之認定時，即應為有利於被告之認定，更不必有何有利之證據
    ，此有最高法院三十年上字第八一六號刑事判例可資參照；又按，刑法第三百零
    九條公然侮辱罪之成立，必須行為人於公共場所，於不特定之人士或特定之多數
    人均得共見共聞之情形下，對被害人為侮辱之言行，始足當之，故若行為人雖有
    侮辱他人之行為，但其場所並非在公共場所，處於多數人得共見共聞之情形下，
    即與該罪之構成要件不相當，合先說明。
三、本件公訴人認被告涉有公然侮辱之犯行，無非以告訴人於警訊中指述稱被告於前
    述時間，在住宅及鄰居甲○○家中辱罵及毆打告訴人等語，於偵查中指稱被告於
    甲○○所經營之雜貨店中毆打伊，並稱被告亦曾辱罵伊等語為據，但告訴人依警
    、偵訊筆錄之上開記載，告訴人並未曾指述被告對其辱罵之地點，而告訴人於本
    院審理中則係指稱，被告先於甲○○所經營之雜貨店中毆打其腹部，隨即於回家
    後又於家中徒手毆打其頭部，並以三字經辱罵伊，故雜貨店老闆甲○○並未聽見
    等語，核與甲○○於本院審理中結證稱，其僅於店中聽見被告與告訴人在店外爭
    吵，並未聽見被告有罵三字經等語相符，則被告既係於家中辱罵告訴人，並非於
    公共場所或公眾得出入之場所，現場亦無多數人得共見聞，核與前述公然侮辱罪
    之構成要件不符，此外復查無其他積極證據足認被告尚對告訴人有何公然侮辱犯
    行，揆諸前開說明，自應為被告此部分無罪之諭知。
據上論斷，應依刑事訴訟法第二百九十九條第一項前段、第三百零一條第一項，刑法
第二百七十七條第一項、第二百八十條，罰金罰鍰提高標準條例第一條前段，判決如
主文。
本案經檢察官薛水生到庭執行職務。
中      華      民      國      九十      年      九      月    二十七  日
          臺灣屏東地方法院刑事第二庭
                                          法  官    莊鎮遠
右判決正本證明與原本無異。
對於本判決如有不服應於收受送達後十日內向本院提出上訴書狀上訴於台灣高等法院
高雄分院並按他造當事人之人數附具繕本。
                                          書記官    魏慧夷
中      華      民      國      九十      年      九      月    二十八  日
附錄本判決論罪之法條：
中華民國刑法第二百七十七條
 (普通傷害罪)
傷害人之身體或健康者，處三年以下有期徒刑、拘役或一千元以下罰金。
犯前項之罪因而致人於死者，處無期徒刑或七年以上有期徒刑；致重傷者
，處三年以上十年以下有期徒刑。
中華民國刑法第二百八十條
 (傷害直系血親尊親屬罪)
對於直系血親尊親屬，犯第二百七十七條或第二百七十八條之罪者，加重
其刑至二分之一。


司法院資訊處製作；財團法人民間司法改革基金會備份。
